【裁判字號】    97,審易,34
【裁判日期】    971006
【裁判案由】    毒品危害防制條例
【裁判全文】
臺灣士林地方法院刑事判決              97年度審易字第34號
公  訴  人  臺灣士林地方法院檢察署檢察官
被      告  甲○○
上列被告因違反毒品危害防制條例案件，經檢察官提起公訴（97
年度毒偵字第1653號），被告於準備程序就被訴事實為有罪之陳
述，本院裁定依簡式審判程序審理，並判決如下：
    主  文
甲○○施用第二級毒品，累犯，處有期徒刑陸月，如易科罰金，
以新臺幣壹仟元折算壹日。
    事  實
一、甲○○於民國89年間因施用毒品案件，經本院裁定送勒戒處
    所觀察、勒戒後，認無繼續施用毒品之傾向，於89年7 月6
    日釋放出所，由臺灣士林地方法院檢察署檢察官以89年度毒
    偵字第1647號為不起訴處分確定。復於同年間因二犯施用毒
    品案件，經本院裁定送勒戒處所觀察、勒戒後，認有繼續施
    用毒品之傾向，再由本院以90年度毒聲字第711 號裁定令入
    戒治處所施以強制戒治後，嗣因其成效經評定為合格，無繼
    續戒治之必要，由本院以90年度毒聲字第1370號裁定停止戒
    治，所餘戒治期間付保護管束，本應於91年5 月22日保護管
    束期滿，惟甲○○於保護管束期間又因施用毒品，經本院以
    91年度毒聲字第319 號裁定撤銷停止戒治，並令其入戒治處
    所執行殘戒，於92年1 月9 日強制戒治執行完畢出所。詎甲
    ○○於強制戒治執行完畢後5 年內，又於94年間再犯施用毒
    品案件，經本院以94年度易字第535 號判決處有期徒刑1 年
    月確定。又於94年間因竊盜案件，經本院以94年度易字第98
    93號判決處有期徒刑1 年確定；於95年間因五犯施用毒品案
    件，經本院以95年度易字第346 號判決處有期徒刑10月確定
    ，上開經判處之徒刑，經接續執行，於96年9 月4 日因縮短
    刑期執行完畢出監。矧其仍猶不知悛悔，復再基於施用第二
    級毒品甲基安非他命之犯意，於97年7 月6 日晚間某時許，
    在其位於臺北縣汐止市○道街53巷19弄10號2 樓之住處內，
    以將甲基安非他命置入玻璃球燒烤以吸食煙霧之方式，施用
    甲基安非他命1 次。嗣於同97年7 月10日因另涉竊盜等案件
    ，為警持搜索票至其上開住處搜索時，甲○○自承施用毒品
    ，並經其同意採集尿液送驗後，始查悉上情。
二、案經臺北市政府警察局報請臺灣士林地方法院檢察署檢察官
    偵查起訴。
    理  由
一、上揭事實，業據被告甲○○於本院審理時坦承不諱（本院卷
    第29至32頁），且被告為警查獲後所採集之尿液，經送臺灣
    尖端先進生技醫藥股份有限公司以「酵素免疫分析法」為初
    步檢驗、「氣相層析質譜儀法」為確認檢驗之檢驗結果，呈
    甲基安非他命類陽性反應，此有該公司97年7 月18日濫用藥
    物檢驗報告1 份附卷可參（毒偵卷第21頁），足認被告前開
    自白與事實相符。又查施用甲基安非他命之代謝最先是去N-
    甲基（N-demethylation） 形成安非他命，而施用甲基安非
    他命後，在正常尿液PH值情況下，24小時內，有43％服用劑
    量以甲基安非他命原態排出；另施用安非他命後24小時內，
    有30％以安非他命原態排出，20％經去氨基作用及氧化作用
    形成苯甲酸，2 ％經反應形成Norephedrine（參照行政院衛
    生署出版「物質濫用」、「常見濫用藥物檢驗方法彙編」所
    載）。而施用安非他命後，其尿液不致檢出甲基安非他命陽
    性反應，而施用甲基安非他命後，其尿液可檢出甲基安非他
    命和其代謝物安非他命成分，有行政院衛生署管制藥品管理
    局93年11月2 日管檢字第0930010499號函可按，是尿液經檢
    驗出甲基安非他命陽性反應，係被告施用甲基安非他命後以
    甲基安非他命原態排出者；而檢驗出安非他命陽性部分，乃
    施用甲基安非他命、安非他命均可檢驗出安非他命陽性反應
    。查被告經警通知採集之尿液經檢驗結果，呈安非他命及甲
    基安非他命陽性反應，足以認定被告係施用甲基安非他命，
    而非安非他命，起訴書記載被告係施用安非他命，容有誤會
    。本件事證明確，被告犯行堪以認定。
二、按92年7 月9 日新修正之毒品危害防制條例刪除二犯及三犯
    之規定，一改修法前繁雜之處遇程序，僅將施用毒品者簡化
    區分為初犯、再犯，並認施用毒品者係屬病患性犯人，以觀
    察、勒戒戒除其身癮，並以強制戒治去除其心癮。經觀察、
    勒戒或強制戒治執行完畢釋放後，若係5 年後再犯該條例第
    10條施用毒品罪者，與同條例第20條第1 項、第2 項關於「
    初犯」之處理方式相同，檢察官應先聲請法院裁定令被告入
    勒戒處所觀察、勒戒，並視有無繼續施用毒品傾向，決定應
    予釋放、為不起訴之處分，或應聲請法院裁定令入勒戒處所
    強制戒治；若係5 年內「再犯」同條例第10條施用毒品罪者
    ，依同條例第23條第2 項規定，檢察官則應依法追訴。觀諸
    該條例第20條第3 項之修正理由：「觀察、勒戒或強制戒治
    5 年後再犯者，顯見前所實施之觀察、勒戒或強制戒治已足
    以遮斷其施用毒品之癮，為期自新及協助其戒除毒癮，對此
    5 年後再犯者，爰明定仍適用初犯之規定，先經觀察、勒戒
    、強制戒治之程序。」及同條例第23條第2 項之修正理由：
    「為配合簡化施用毒品犯之刑事處遇程序，並鑑於經觀察、
    勒戒或強制戒治執行完畢釋放後5 年內再犯者，其再犯率甚
    高，原據以實施之觀察、勒戒及強制戒治既已無法收其實效
    ，自應施以刑事處遇。」，顯然如施用毒品者係前經觀察、
    勒戒或強制戒治等治療程序執行完畢5 年後，始再施用毒品
    之「初犯」，因前所執行之觀察、勒戒或強制戒治已足收戒
    除毒癮之效，自應重新執行觀察、勒戒或強制戒治等治療程
    序，並於治療程序執行完畢後，由檢察官為不起訴處分，毋
    庸對之追訴處罰；反之，在「再犯」之情形，因其先前所為
    治療程序顯未能收戒斷毒癮之效，且考量施用毒品者之再犯
    率偏高，乃簡化其刑事處遇程序，而逕予追訴處罰，不再施
    以治療程序。參酌上開立法理由，修正毒品危害防制條例就
    施用毒品者，祇於「初犯」及「5 年後再犯」二種情形，有
    其追訴條件之限制，即須於初犯經觀察、勒戒或強制戒治釋
    放後，5 年內均無施用毒品之行為，始能認其前所實施之觀
    察、勒戒或強制戒治已足遮斷毒癮，而得於5 年後再犯時，
    再予適用初犯之規定，重行觀察、勒戒等程序。倘5 年內已
    經再犯，被依法追訴處罰，縱其第3 次（或第3 次以上）施
    用毒品之時間在初犯釋放5 年以後，即與「5 年後再犯」之
    情形有別，且因已於「5 年內再犯」，顯見其再犯率甚高，
    原實施觀察、勒戒或強制戒治，已無法收其實效，而無5 年
    戒斷期之存在，自無再經觀察、勒戒及強制戒治之必要，即
    應依該條例第10條處罰，始符新法修正之本旨（最高法院95
    年度第7 次刑事庭決議、最高法院95年度臺非字第59號、第
    65號判決意旨可資參照）。經查，被告於92年1 月9 日最後
    強制戒治執行完畢後，又於94年間犯施用毒品案件，經本院
    以94年度易字第535 號判決處有期徒刑1 年月確定；於95年
    間因施用毒品案件，經本院以95年度易字第346 號判決處有
    期徒刑10月確定等情，有臺灣高等法院被告前案紀錄表1 份
    在卷可佐。由是以觀，被告於92年1 月9 日強制戒治執行完
    畢後5 年內，又分別於94年及95年間各犯施用毒品罪，即係
    「5 年內再犯」，甚為明確。衡諸首揭說明，本案被告犯行
    既非初犯，亦非毒品危害防制條例第20條第3 項所指「5 年
    後再犯」之情形，即應依法訴追審理。從而，本案事證明確
    ，被告犯行洵堪認定，應依法論科。
三、核被告所為，係犯毒品危害防制條例第10條第2 項之施用第
    二級毒品罪，其施用前、後持有甲基安非他命之低度行為，
    應為施用之高度行為所吸收，不另論罪。又被告有事實欄所
    載之犯罪科刑並已執行完畢等情，有臺灣高等法院被告前案
    紀錄表在卷可稽，其於有期徒刑執行完畢後5 年內，故意再
    犯本案有期徒刑之罪，應依刑法第47條第1 項規定論以累犯
    ，並加重其刑。再按，毒品危害防制條例認施用毒品者具「
    病患性犯人」之特質，除降低施用毒品罪之法定刑外，並採
    以觀察、勒戒方式戒除其身癮及以強制戒治方式戒除其心癮
    之措施，足認僅對於施用毒品之犯人科以重刑，並不能使其
    戒除毒癮。另參諸世界各國之醫療經驗及醫學界之共識，咸
    認施用毒品成癮者，其心癮甚難戒除，絕難戒絕斷癮，致其
    再犯率均偏高（以新加坡為例，其執行強制戒治後再犯比例
    高達百分之72至75）。因此施用毒品者無法戒絕毒癮，一再
    施用，本為施用毒品者之特性，再犯施用毒品罪，量刑不宜
    過重，且新修正刑法已採一罪一罰，對於施用毒品者，每次
    施用毒品之犯行，均分別處罰，已足制裁被告各次施用毒品
    之犯行。本件被告雖於90年間因施用毒品，經本院以90年度
    簡字第1788號判決處有期徒刑6 月確定，再於91年間因施用
    毒品，經本院以91年度易字第621 號判決處有期徒刑8 月確
    定；又於94年間施用第二級毒品，經本院以94年度易字第53
    5 號判決處有期徒刑1 年月確定；又於95年間因施用毒品案
    件，經本院以95年度易字第346 號判決處有期徒刑10月確定
    ，甫於96年9 月4 日因縮短刑期執行完畢，惟本院爰據上揭
    說明並審酌刑法第57條所列各項情狀及被告曾經觀察、勒戒
    及強制戒治，仍無法戒除毒癮，復又觸犯本件犯行，可認被
    告具有「病患性犯人」之特質，且本件被告僅施用毒品1 次
    ，其施用毒品係傷害自身健康，及犯罪後於本院審判時坦承
    犯行之態度等一切情狀，認公訴人對被告求刑1 年6 月稍嫌
    過重，應量處如主文所示之刑，以示警懲。
四、據上論結，應依刑事訴訟法第273 條之1 第1 項、第299 條
    第1 項前段，毒品危害防制條例第10條第2 項，刑法第11條
    前段、第41條第1 項前段、第47條第1 項，判決如主文。
本案經檢察官游儒倡到庭執行職務。
中    華    民    國    97    年     10    月   6    日
                  刑事第一庭法  官  王沛雷
以上正本證明與原本無異。
如不服本判決，應於收受送達後10日內向本院提出上訴書狀，其
未敘述上訴之理由者並得於提起上訴後20日內向本院補提理由書
                            書記官  吳尚文
中    華    民    國    97    年     10    月   6    日
附錄本判決論罪科刑依據法條全文
毒品危害防制條例第10條
施用第一級毒品者，處 6 月以上 5 年以下有期徒刑。
施用第二級毒品者，處 3 年以下有期徒刑。


司法院資訊處製作；財團法人民間司法改革基金會備份。
